臺灣桃園地方法院民事判決
110年度訴字第2270號
原      告  彭振源  

訴訟代理人  陳夏毅律師
複  代理人  彭成桂律師
被      告  金達意大樓管理委員會


兼
法定代理人 黃金慧    

共      同
訴訟代理人  蕭世光律師
上列當事人間請求侵權行為損害賠償等事件，本院於民國111年4
月27日言詞辯論終結，判決如下：
    主    文
一、被告應給付原告新臺幣7,855元，及自民國111年1月28日起
    至清償日止，按週年利率百分之5計算之利息。
二、原告其餘之訴駁回。
三、訴訟費用由被告負擔4分之1，餘由原告負擔。
四、本判決第1項得假執行。但被告如以新臺幣7,855元為原告預
    供擔保後，得免為假執行。
五、原告其餘假執行之聲請駁回。 　
    事實及理由
一、原告主張：伊為金達意大樓住戶，於民國110年8月14日晚間
    7時許，駕駛車牌號碼000-0000號車輛（下稱系爭車輛）進
    入社區地下1樓停車場時，因鐵捲門（下稱系爭鐵捲門）開
    啟到一半突然自動下降，致系爭車輛閃不不及，車前部位遭
    二次碾壓而受損，伊因而支出車輛維修費用新臺幣（下同）
    1萬4,841元（含零件費用7,762元、工資費用7,079元），系
    爭鐵捲門於110年6月底開始，即因年久失修，經常發生故障
    事件，被告金達意大樓管理委員會（下稱金達意管委會）未
    盡管理維護責任，致生本次事故，原告自得請求金達意管委
    會負損害賠償之責；事發後，被告黃金慧誣指本次事故係因
    伊操作系爭鐵捲門失誤所致，並以金達意管委會名義做成書
    面資料（下稱系爭文件）留存於金達意社區中，令任何社區
    住戶均得閱覽此部分文件，侵害伊名譽權，伊另得請求被告
    連帶賠償精神慰撫金8萬元，被告並應公開刊登本案判決內
    容，以回復伊之名譽，爰依民法第184條第1項前段、第195
    條第1項之法律關係提起本件訴訟等語，並聲明：㈠金達意管
    委會應給付原告1萬4,841元，及自起訴狀繕本送達意日起至
    清償日止，按週年利率5％計算之利息。㈡被告應連給付原告8
    萬元，及自起訴狀繕本送達意日起至清償日止，按週年利率
    5％計算之利息。㈢被告應於「守望相助金達意」LINE群組或
    社區公佈欄或社區公開場所刊登本案判決內容，以回復原告
    名譽。㈣願供擔保請准宣告假執行。
二、被告則以：事發前系爭鐵捲門雖因遙控器操作較為遲鈍，無
    法上升或下降，然並無原告所述突然上升或下降之瑕疵，是
    系爭車輛遭碾壓一事，與金達意管委會未善盡管理、維護系
    爭鐵捲門無關，且系爭車輛維修費用，應依法計算折舊；另
    依照公寓大廈管理條例第35條之規定，僅有利害關係人得閱
    覽社區留存之資料，是原告主張社區留存之系爭文件，任何
    住戶均得閱覽，損害其名譽，應無理由等語資為抗辯。並聲
    明：㈠原告之訴駁回。㈡如受不利益判決，願供擔保請准宣告
    免為假執行。
三、得心證之理由：
　㈠就原告請求系爭車輛損失部分
　1.按因故意或過失，不法侵害他人之權利者，負損害賠償責任
    ，民法第184 條第1 項前段定有明文。又共用部分、約定共
    用部分之修繕、管理、維護，由管理負責人或管理委員會為
    之；管理委員會之職務，包含共有及共用部分之清潔、維護
    、修繕及一般改良，公寓大廈管理條例第10條第2 項前段、
    第36條第2 款亦有明訂。
  2.經查，參以事發之前，金達意管委會委員間於110年6月28、
    29日，同年7月6日之LINE聯繫組所示之對話內容略以：「黃
    金慧（即社區主委）：車庫門分段啟動，需按多次按鍵才能
    持續開關，已修理還是如此。魏世達（即社區監督委員）：
    又開始了。門又有問題，時好時壞。」等語（見本院卷第13
    頁）、金達意社區住戶間於110年7月17日、同年8月14日之L
    INE聯繫組所示之對話內容略以：「Janent：地下室自動門
    打開後他會卡在剩下3分之一的地方，沒有全開請大家注意
    ！地下室的門打不開，進來之後是關不起來，感應怪怪的。
    魏世達：下雨天遙控器要按久一點才會動作…建議這種情況
    時，遙控器長按約3秒，應該沒問題，不要聽到了嗶就放開
    ，可以試試看。Janent：地下室停車場出入口的鐵捲門壞了
    卡在半空中」等語（見本院卷第21-22頁），及事發之後，
    金達意管委會委員間於110年8月15、19日之LINE聯繫組所示
    之對話內容略以：「黃金慧：車道鐵捲門故障，廠商建議更
    新處理，請委員表態。捲門的機構壞了，無法修復。魏世達
    ：那就換，控制的部分也常故障是否一併更換？黃金慧：廠
    商有說，就是我們新舊系統連結，線路很亂，會增加故障機
    率」等語（見本院卷第15-17頁）、金達意社區住戶間於110
    年8月17、20、26日、同年9月18日之LINE聯繫組所示之對話
    內容略以：「圓彥：報告，地下室停車場的鐵捲門因故障，
    出入請勿關門，管委會已商請廠商近期更換修復。Josh Che
    n：遙控器有時候感應不靈敏。郭承雅：我的車庫遙控器進
    車庫時，要到鐵捲門前距離1公尺按才有反應，請問有人也
    是這個情形嗎？緩：現在接著三台車開不了！」等語（見本
    院卷第23-25頁），顯見系爭鐵捲門於事發之前即存有遙控
    器感應不靈敏、無法完全開啟之情形，事發之後經廠商前往
    修繕，仍存有遙控器感應問題，並發現系爭鐵捲門存有線路
    連結紊亂之情形，是原告主張系爭車輛係因系爭鐵捲門不正
    常作動導致毀損，應非全然無據。
  3.另參以本院審理時當庭勘驗事發處監視器畫面，結果略以：
    「畫面時間00：01：21～00：01：30，系爭車輛駛入地下室
    。畫面時間00：01：31～00：01：49，系爭車輛停於系爭鐵
    捲門可觸及之下方，系爭鐵捲門此時放下，並有壓到系爭車
    輛，另可見系爭車輛有一個條狀零件掉落，系爭鐵捲門壓到
    系爭車輛後，往上升起部分高度，又下降壓到系爭車輛。系
    爭車輛有往前挪動部分距離碰撞到鐵捲門，才往後倒車一段
    距離，此時系爭鐵捲門又往上升起，呈現上升一半的狀態。
    」（見本院卷第121-122頁），顯見事發當時系爭鐵捲門有
    不正常開關及忽上忽下之情形，且系爭車輛於遭第一次碾壓
    ，系爭鐵捲門竟於上升部分高度後，復行降下而第二次碾壓
    系爭車輛，衡諸常情，原告之車輛遭第一次碾壓時，理當操
    作遙控器令系爭鐵捲門開啟以求脫困，殊難想像其會無端按
    壓遙控器令鐵捲門敞開後再行下降而為第二次碾壓之可能，
    是被告抗辯系爭鐵捲門不正常作動係因原告操作遙控器不當
    所致，均屬主觀臆測，實乏所憑。
  4.而系爭鐵捲門為社區之公共設施，屬共用部分，其所存故障
    、使用問題，本應由金達意管委會負責修繕維護，然系爭鐵
    捲門早於110年6月28日開始發現有故障情形，而依被告所提
    之資料，迄事發當日將近2個月的時間，金達意管委會竟未
    有對系爭鐵捲門為維護、修繕之紀錄（見本院卷第137頁）
    ，是原告主張金達意管委會應依民法第184條第1項前段之規
    定，就系爭車輛之損害負賠償責任，應屬有據。
  5.次按負損害賠償責任者，除法律另有規定或契約另有訂定外
    ，應回復他方損害發生前原狀。第1 項情形，債權人得請求
    支付回復原狀所必要之費用，以代回復原狀，民法第213 條
    第1 、3 項定有明文。而關於賠償車輛因毀損所減少價額，
    得以修復費用為估定標準，但以必要者為限（如修理材料以
    新品換舊品，應予折舊），最高法院80年度台上字第2476號
    判決足資參照；至於工資部分，則無折舊問題。又依行政院
    所頒之固定資產耐用年數表及固定資產折舊率表規定，自用
    小客車折舊年限為5 年，依定率遞減折舊率為1000分之369
    ，且其最後1 年之折舊額，加歷年折舊累計額，其總和不得
    超過該資產成本原額9/10。查系爭車輛修理費包含零件費用
    7,762元、工資費用7,079元，有估價單可佐（見本院卷第35
    頁），惟零件費用既係以舊換新，即應計算其折舊，而系爭
    車輛係於102 年6月出廠（見本院卷第67頁），至本件車禍
    事故發生之110 年8月14日止，使用期間已逾5 年，依上開
    折舊規定，零件折舊後應為776 元（7,762元×1/10，元以下
    4 捨5 入），另加計工資費用7,079元，則系爭車輛損壞修
    復必要費用應以7,855元為限。
　㈡就原告請求名譽權損失部分　
　1.按涉及侵害他人名譽之言論，可包括事實陳述與意見表達，
    前者具有可證明性，後者則係行為人表示自己之見解或立場
    ，無所謂真實與否。而民法上名譽權之侵害雖與刑法之誹謗
    罪不相同，惟刑法就誹謗罪設有處罰規定，該法第310條第3
    項規定「對於所誹謗之事，能證明其為真實者，不罰。但涉
    於私德而與公共利益無關者，不在此限」；同法第311條第3
    款規定，以善意發表言論，對於可受公評之事，而為適當之
    評論者，亦在不罰之列。蓋不問事實之有無，概行處罰，其
    箝制言論之自由，及妨害社會，可謂至極。凡與公共利益有
    關之真實事項，如亦不得宣佈，基於保護個人名譽，不免過
    當，而於社會之利害，未嘗慮及。故參酌損益，乃規定誹謗
    之事具真實性者，不罰。但僅涉及私德而與公共利益無關者
    ，不在此限。又保護名譽，應有相當之限制，否則箝束言論
    ，足為社會之害，故以善意發表言論，就可受公評之事，而
    適當之評論者，不問事之真偽，概不予處罰。上述個人名譽
    與言論自由發生衝突之情形，於民事上亦然。是有關上述不
    罰之規定，於民事事件即非不得採為審酌之標準。申言之，
    行為人之言論雖損及他人名譽，惟其言論屬陳述事實時，如
    能證明其為真實，或行為人雖不能證明言論內容為真實，但
    依其所提證據資料，足認為行為人有相當理由確信其為真實
    者（參見司法院大法官會議釋字第509號解釋）；或言論屬
    意見表達，如係善意發表，對於可受公評之事，而為適當之
    評論者，不問事之真偽，均難謂係不法侵害他人之權利，尚
    難令負侵權行為損害賠償責任。
　2.經查，觀諸系爭文件雖記載：「彭振源先生（即原告）撞壞
    停車場捲門（即系爭鐵捲門）前一切均正常，彭先生進車庫
    操作失誤，造成停車場捲門損壞無法再使用，只能拆除更新
    ，造成大樓新臺幣65,500元損失，管委會主張向彭先生求償
    」等語（見本院卷第37頁），然兩造均不否認被告並未將此
    份文件以任何公開方式張貼及散播，至多僅係留存於社區保
    存文件之中，然依照公寓大廈管理條例第35條之規定，得要
    求社區提供此份文件之人限於利害關係人，並非任何住戶均
    得自由閱覽，是原告之名譽權是否會因系爭文件之公開程度
    而受有侵害，已有可疑。況參以金達意管委會委員事發後之
    LINE聯繫組所示之對話內容略以：「黃金慧：從錄影帶看不
    出示鐵門故障造成，是否提供行車紀錄器參考，釐清責任？
    魏世達：門會自動上上下下，我問很多人都說不可能會這樣
    ，應該是人控制的。黃金慧：廠商說沒有行車紀錄器，無法
    釐清責任，理賠有問題」等語（見本院卷第18-20頁），顯
    見金達意管委會對於本件事故發生之原因，本有存疑，而此
    亦為兩造於本件訴訟之重要爭點，非經審理，尚難釐清責任
    歸屬，則被告於系爭文件中所述事發責任應歸屬於原告一節
    縱非屬實，仍屬就非關私德之社區公益事項，為適當之評論
    ，且被告之動機應非以毀損原告之名譽為唯一之目的，而係
    本於管委會對所有社區住戶負責之職權事項所為之主觀判斷
    ，此部分之言論尚屬善意發表適當評論，縱所述內容令原告
    感到不快，仍屬合理評論之範疇。
　3.從而，系爭文件並未侵害原告之名譽權，則原告請求被告連
    帶給付其精神慰撫金8萬元，併請求被告公開張貼本件判決
    內容，即屬無據。
四、綜上所述，原告依民法第184條第1項前段之法律關係提起本
    件訴訟，請求金達意管委會賠償系爭車輛修繕費用7,855元
    ，及自起訴狀繕本送達翌日即111年1月28日（見本院卷第53
    頁送達回證）起至清償日止，按週年利率5％計算之利息，為
    有理由，應予准許；逾此部分之請求，則無理由，應予駁回
    。又本判決所命給付之金額未逾50萬元，依民事訴訟法第38
    9 條第1 項第5 款規定，應依職權宣告假執行，並依同法第
    392條第2項規定，依被告聲請宣告被告如預供擔保，得免為
    假執行。至原告敗訴部分既經駁回，其假執行之聲請失所附
    麗，應併予駁回。
五、本件事證已臻明確，兩造其餘陳述及所提證據，經審酌後認
    與判決結果不生影響，爰不予逐一論列。
六、訴訟費用負擔之依據：民事訴訟法第79條。 　　
中　　華　　民　　國　　111 　年　　5 　　月　　31　　日
                  民事第二庭    法　官　廖子涵
正本係照原本作成。
如對本判決上訴，須於判決送達後二十日內向本院提出上訴狀。
如委任律師提起上訴者，應一併繳納上訴審裁判費。
中　　華　　民　　國　　111 　年　　6 　　月　　2 　　日
                                書記官  李慧慧